最高法院刑事判決　　　　　　　　　　　　　　　　八十六年度台非字第一四九號
　　上 訴 人　最高法院檢察署檢察總長
　　被　　告　甲○○
右上訴人因被告違反麻醉藥品管理條例案件，對於台灣台南地方法院中華民國八十四
年一月十七日第一審確定判決（八十三年度訴字第六五八號，起訴案號：台灣台南地
方法院檢察署八十二年度偵字第一一二○八號），認為違法，提起非常上訴，本院判
決如左：
    主  文
原判決關於連續非法吸用化學合成麻醉藥品部分撤銷。
右撤銷部分免訴。
    理  由
非常上訴理由稱：「按判決不適用法則或適用不當者，為違背法令，刑事訴訟法第三
百七十八條定有明文。又案件曾經判決確定者，應為免訴之判決，同法第三百零二條
第一款亦有規定。又連續犯、想像競合犯、牽連犯均為裁判上一罪，依審判不可分之
原則，其犯罪事實之一部判決有罪確定者，效力及於全部。經查本件被告前於民國八
十二年九月底某日起，至同年十二月五日止，連續多次在台南縣永康市○○路三○七
巷九五號電動玩具店內吸用化學合成麻醉藥品安非他命之犯罪行為，業經台灣台南地
方法院於八十三年二月二十八日以八十三年度易字第一一三號判處有期徒刑肆月確定
，並於同年四月二十九日易科罰金執行完畢在案。詎該院復於八十四年一月十七日就
被告自八十二年八月二十二日起，至同年十月一日止，多次在台南縣永康市○○街六
十巷二十八號非法吸用化學合成麻醉藥品之犯罪行為，為實體上之裁判，處有期徒刑
五月如主文所示。然查本件之犯罪期間與前案之犯罪期間部分重疊，顯見兩罪之犯罪
行為，係基於概括犯意之連續犯，前案既就連續犯之部分事實為實體上之有罪判決確
定，其效力應及於全部，依首開說明，後案應為免訴之判決方為適法，詎原判決竟為
科刑之諭知，其判決委有適用法則不當之違法。案經確定，且對被告不利，爰依刑事
訴訟法第四百四十一條、第四百四十三條提起非常上訴，以資救濟」等語。
本院按連續數行為而犯同一罪名者，以一罪論，刑法第五十六條定有明文。又案件曾
經判決確定者，應為免訴之諭知，亦為刑事訴訟法第三百零二條第一款所明定。本件
被告甲○○於民國八十二年八月二十二日至同年十二月五日間，連續多次在台南縣永
康市○○路三○七巷五號電動玩具店、及同市○○街六十巷二十八號非法吸用化學合
成麻醉藥品安非他命，先後於八十二年十月一日及八十二年十二月五日為警查獲。檢
察官並先就八十二年十二月五日查獲，即被告自八十年九月底起至同年十二月五日止
之非法吸用安非他命部分，於八十二年十二月二十二日提起公訴，並經原審法院於八
十三年二月二十八日以八十三年度易字第一一三號判決判處有期徒刑四月確定，於同
年四月二十九日執行完畢，嗣檢察官又於八十三年三月十二日對八十二年十月一日查
獲，即被告於八十二年八月二十二日起，至同年十月一日間之非法吸用部分，再行提
起公訴，亦經原審法院於八十四年一月十七日以八十三年度訴字第六五八號判決量處
被告有期徒刑五月在案，有各該案卷可稽。惟查被告前後二案，其犯罪時間密接，本
件（後案）之犯罪時間與前案之犯罪時間又部分重疊，所犯又屬犯罪構成要件相同之
罪，顯係基於概括犯意而為之連續犯，而茲本件判決時，前案既已判決確定，則本件
部分自應為前案判決既判力之所及，而應予免訴之諭知。原審不察，仍予實體有罪之
判決，自有判決適用法則不當之違背法令。案經確定，且於被告不利，非常上訴意旨
執以指摘，洵有理由，應由本院將原判決撤銷改判，諭知免訴，以資救濟。
據上論結，應依刑事訴訟法第四百四十七條第一項第一款、第三百零二條第一款，判
決如主文。
中      華      民      國    八十六    年      五      月    二十一    日
                              最高法院刑事第四庭
                                  審判長法官  莊  來  成
                                        法官  曾  有  田
                                        法官  王  德  雲
                                        法官  謝  俊  雄
                                        法官  林  永  茂
      右正本證明與原本無異
                                              書  記  官
中      華      民      國    八十六    年      五      月    二十八    日
